臺灣士林地方法院刑事判決　　　　　　 95年度交易字第446號
公　訴　人　臺灣士林地方法院檢察署檢察官
被　　　告　丁○○
上列被告因公共危險等案件，經檢察官提起公訴（95年度偵字第
5476號），被告就被訴事實於本院審理時為有罪之陳述，經合議
庭當庭裁定由受命法官獨任以簡式審判程序審理並判決如下：：
    主  文
丁○○服用酒類，不能安全駕駛動力交通工具而駕駛，處有期徒
刑參月，如易科罰金以新台幣玖佰元即銀元參佰元折算壹日。又
因過失傷害人，處有期徒刑伍月，如易科罰金以新台幣玖佰元即
銀元參佰元折算壹日。應執行有期徒刑柒月，如易科罰金以新台
幣玖佰元即銀元參佰元折算壹日。
  事  實
一、丁○○於民國94年間，曾因酒後駕車案件，經法院判處罰金
    2 萬5000元。嗣於95年2 月3 日晚間，丁○○駕駛1880-EL
    號自用小客車，搭載丙○○至台北縣汐止市○○路436 巷53
    號庚○○家，並一齊至附近之廟宇烤肉喝酒，飲畢時丁○○
    已達不能安全駕駛動力交通工具之程度，且其明知自己自小
    客車駕駛執照已遭吊扣，不得駕駛汽車，竟猶駕駛1880-EL
    號自用小客車返回台北，於同日晚間11時27分許，丁○○駕
    車途經臺北市○○區○○街1 段舊莊幹14燈桿前，應注意汽
    車駕駛人於汽車行駛時，需注意車前狀況，並隨時採取必要
    之安全措施，但因不勝酒力，竟疏未注意戊○○正騎乘腳踏
    車在其前方路旁行駛，致自用小客車之右側車身撞及腳踏車
    ，戊○○於腳踏車倒地後，因此受有頭部外傷併腦震盪、左
    側腓骨骨折之傷害。丁○○於肇事後，因懼酒後駕車之行為
    又遭查獲，即將車輛繼續往前行駛，並停放在距離現場5 、
    60 公 尺遠之舊莊國小大門口對面路邊，旋即下車，並佯為
    路人，將戊○○背至附近之便利商店等待救護（肇事逃逸罪
    嫌，另經檢察官為不起訴處分）。經警據報前往處理，戊○○當場指認丁○○即為肇事者，警員乙○○則在舊莊國小大
    門口對面路邊，發現有肇事痕跡、引擎蓋猶有餘溫之1880-E
    L 車輛，並把丁○○帶回派出所，檢測其呼氣酒精濃度達0.
    99MG/L，始悉上情。
二、案經戊○○訴由臺北市政府警察局南港分局報告臺灣士林地
    方法院檢察署檢察官偵查起訴。
    理  由
一、上揭犯罪事實業據被告丁○○於本院審理時坦承不諱，核與
    證人即告訴人戊○○於本院審理時指訴情節相符，並經證人
    己○○（係戊○○之媳婦，案發後其剛好經過現場）、甲○○、警員乙○○於本院審理時結證屬實，又證人丙○○、庚○○於警詢、偵查中雖稱被告當時未駕車，係坐計程車，惟
    於本院審理時，因被告已坦承認罪，該2 證人亦改口證稱當
    時被告是駕駛上開車輛上山及下山，丙○○並稱確是被告開
    車撞到告訴人等語，此外復有道路交通事故現場圖、車號18
    80 -EL號自用小客車受損害照片、告訴人腳踏車之受損照片
    、舊莊國小監視器之翻拍畫面、台北市立聯合醫院忠孝院區
    診斷證明書、國防大學國防醫學院三軍總醫院附設民眾診療
    服務處診斷證明書、新光吳火獅紀念醫院甲種診斷證明書、
    現場照片及酒精測定值附於偵查卷可稽，足認被告前開自白
    與事實相符，應可採信。按汽車駕駛人於汽車行駛時，需注
    意車前狀況，並隨時採取必要之安全措施，道路交通安全規
    則第94條第3 項訂有明文，而依當時狀況，被告並無不能注
    意之情事，因不勝酒力，竟疏未注意，戊○○正騎乘腳踏車
    在其前方路旁行駛，致自用小客車之右側車身撞及腳踏車，
    戊○○於腳踏車倒地後受傷，被告自應負過失責任。又被告
    之過失與被害人因此次車禍所受之傷害有相當之因果關係，
    被告之過失傷害犯行應堪認定。又本件被告飲酒後呼氣酒精
    濃度經檢測高達每公升0.99毫克，且又駕車而肇事，堪認被
    告之生理狀況已受酒精相當程度之影響，注意力及反應能力
    降低，其駕駛能力受影響，不足以應付駕駛交通工具之各種
    狀況，其駕駛行為將對其他用路人造成一般之危險性，被告
    確因服用酒類而不能安全駕駛動力交通工具，本件事證明確
    ，被告犯行均堪以認定，應依法論科。
二、核被告所為，係犯刑法第185 條之3 服用酒類，不能安全駕
    駛動力交通工具而駕駛罪及第284 條第1 項前段之過失傷害
    罪。所犯二罪，犯意個別，犯罪構成要件不同，應分論併罰
    。又實行公訴檢察官雖變更起訴法條，將原起訴書記載之刑
    法第284 條第1 項變更為第284 條第2 項，認被告係犯刑法
    第28 4條第2 項之業務過失傷害罪。其論據係以被告於本院
    準備程序時，稱：其職業為聯合報外包之送報員，其係開車
    送報云云，惟被告於本院審理時，認罪後則稱「我擔任聯合
    報送報司機之期間，係在91、92年間，肇事時在裕薪計程車
    行當業務員，從事洗車、跑監理站等業務，只做2 、3 個月
    ，後來就沒有工作」、「在準備程序時說擔任送報司機，是
    一時口快講錯了」等語，按被告於警詢、偵查中及本院準備
    程序時，均未據實陳述，及至本院96年2 月1 日審判時，始
    坦白認罪，並據實陳述事情經過，是被告之說詞應以其後審
    理時所述為可採，此外卷內亦無任何事證足資證明被告肇事
    時係以駕駛為業務或是附隨業務，是公訴人實行公訴時認被
    告係犯刑法第284 條第2 項業務過失傷害罪，容有未洽，應
    予變更為刑法第284 條第1 項之過失傷害罪，併此敘明。
三、按被告行為後，刑法第2 條法律變更適用及第33條第5 款罰
    金之規定、第51條第5 款定執行刑及第41條易科罰金之規定
    ，已於94年1 月7 日經立法院修正三讀通過，總統命令公布
    ，於95年7 月1 日施行，該第2 條係規範行為後法律變更適
    用所生新舊法律比較適用之準據法，於新法施行後，應適用
    新法第2 條第1 項之規定，為「從舊從輕」之比較。罰金刑
    部分，刑法分則編各罪所定罰金刑之貨幣單位原為銀元，修
    正前刑法第33條第5 款規定：「罰金：1 元（銀元）以上。
    」，而依罰金罰鍰提高標準條例規定，就72年6 月26日前修
    正之刑法部分條文罰金數額提高2 至10倍，其後修正者則不
    提高倍數，並依現行法規所定貨幣單位折算新臺幣條例規定
    ，以銀元1 元折算新臺幣3 元；修正後刑法第33 條 第5 款
    規定：「罰金：新臺幣1000元以上，以百元計算之。」，刑
    法第33條第5 款所定罰金貨幣單位經修正為新臺幣後，刑法
    分則各罪所定罰金刑之貨幣單位亦應配合修正為新臺幣，為
    使刑法分則編各罪所定罰金之最高數額與刑法修正前趨於一
    致，乃增訂刑法施行法第1 條之1 ：「中華民國94年1 月7
    日刑法修正施行後，刑法分則編所定罰金之貨幣單位為新臺
    幣。94年1 月7 日刑法修正時，刑法分則編未修正之條文定
    有罰金者，自94年1 月7 日刑法修正施行後，就其所定數額
    提高為30倍。但72年6 月26日至94年1 月7 日新增或修正之
    條文，就其所定數額提高為3 倍。」；從而，刑法分則編各
    罪所定罰金刑之最高數額，於上開規定修正後並無不同，惟
    修正後刑法第33第5 款所定罰金刑最低數額，較之修正前提
    高，自以修正前刑法第33 條第5 款規定，較有利於被告。
    又修正前刑法第41條第l 項前段規定: 「犯最重本刑為5 年
    以下有期徒刑以下之刑之罪，而受6 個月以下有期徒刑或拘
    役之宣告，因身體、教育、職業、家庭之關係或其他正當事
    由，執行顯有困難者，得以l 元以上3 元以下折算1 日，易
    科罰金。」又被告行為時之易科罰金折算標準，修正前罰金
    罰鍰提高標準條例第2 條前段 (於95年7 月1 日修正刪除)
    規定，就其原定數額提高為100 倍折算l 日，則本件被告行
    為時之易科罰金折算標準，最高得以銀元300 元折算l 日，
    經折算為新臺幣後，應以新臺幣900 元折算為l 日。惟95年
    7 月l 日修正公布施行之刑法第41條第l 項前段則規定: 「
    犯最重本刑為5 年以下有期徒刑以下之刑之罪, 而受6 個月
    以下有期徒刑或拘役之宣告者，得以新臺幣1,000 元、2,
    000 元或3,000 元折算1 日，易科罰金。」，比較修正前後
    之易科罰金折算標準，以95年7 月l日 修正公布施行前之規
    定較有利於被告，則應依修正後刑法第2 條第l 項前段，適
    用修正前刑法第41條第l 項前段規定，定其折算標準。再修
    正前刑法第41條第2 項規定：「併合處罰之數罪，均有前項
    情形，其應執行之刑逾6 月者，亦同。」惟95年7 月l 日修
    正公布施行之刑法第41條第2 項則規定：「前項規定於數罪
    併罰，其應執行之刑未逾6 月者，亦適用之。」比較結果，
    修正後刑法並非較有利於行為人，依修正後刑法第2 條第l
    項前段之規定，仍應依修正前刑法第41條第2 項，得以易科
    罰金。修正前刑法第51條規定: 「數罪併罰，分別宣告其罪
    之刑，依左列各款定其應執行者: 」其中第5 款規定: 「宣
    告多數有期徒刑者，於各刑中之最長期以上，各刑合併之刑
    期以下，定其刑期。但不得逾20年。」；修正後刑法第51條
    第5 款規定: 「宣告多數有期徒刑者，於各刑中之最長期以
    上，各刑合併之刑期以下，定其刑期。但不得逾30年」比較
    結果，修正後刑法並非較有利於行為人，依修正後刑法第2
    條第l 項前段之規定，仍應依修正前刑法第51條第5 款，定
    其應執行之刑。
四、查被告之汽車駕駛執照於本件事發時已遭吊扣，此有台北市
    交通裁決所96年2 月16日北市裁二字第09631933700 號函附
    於本院卷可稽，按道路交通安全規則第50條第1 項前段規定
    「汽車駕駛執照為駕駛汽車之許可憑證」，是駕駛執照被吊
    扣，在其處分期間即無許可駕駛汽車之憑證，自不得駕駛車
    輛，於駕照吊扣期間駕車，應認其為「無照駕駛」。被告無
    駕駛執照駕車，因而致告訴人受傷，依道路交通管理處罰條
    例第86條第1 項規定，其所犯過失傷害部分應加重其刑。爰
    審酌被告前已有酒後駕車之前科，此次又酒後駕車並致被害
    人受傷及被害人所受傷害之情況，且未賠償被害人所受損害
    及被告犯後均一再否認犯罪，及至本院行合議庭審理時始坦
    白認錯承認犯罪等一切情狀，分別量處如主文所示之刑，並
    依修正前刑法第41條及第51條第5 款之規定諭知易科罰金之
    折算標準及定應執行刑，以資懲儆。
據上論斷，應依刑事訴訟法第273 條之1 第1 項、第300 條、第
299 條第1 項前段，刑法第284 條第1 項前段、185 條之3 、修
正後刑法第2 條第1 項前段、修正前刑法第41條第1 項前段、第
2 項、第51條第5 款，罰金罰鍰提高標準條例第1 條前段、修正
前罰金罰鍰提高標準條例第2 條，現行法規所定貨幣單位折算新
台幣條例第2 條，道路交通管理處罰條例第86條第1 項，判決如
主文。
本案經檢察官王以文到庭執行職務。
中　　華　　民　　國　　96　　年　　3 　　月　　19　　日
                  刑事第三庭法  官  賴邦元
以上正本證明與原本無異。
如不服本判決，應於判決送達後10日內，向本院提出上訴狀。
                            書記官  游育慈
中　　華　　民　　國　　96　　年　　3 　　月　　19　　日
附錄本案論罪科刑法條之依據：
中華民國刑法第185條之3
（重大違背義務致交通危險罪）
服用毒品、麻醉藥品、酒類或其他相類之物，不能安全駕駛動力
交通工具而駕駛者，處1 年以下有期徒刑、拘役或3 萬元以下罰
金。
中華民國刑法第284條
（過失傷害罪）
因過失傷害人者，處 6 月以下有期徒刑、拘役或 5 百元以下罰
金，致重傷者，處1 年以下有期徒刑、拘役或5 百元以下罰金。
從事業務之人，因業務上之過失傷害人者，處 1 年以下有期徒刑
、拘役或1 千元以下罰金，致重傷者，處 3 年以下有期徒刑、
拘役或2 千元以下罰金。
